【裁判字號】    90,訴,25
【裁判日期】    900404
【裁判案由】    業務過失致死
【裁判全文】
臺灣花蓮地方法院刑事判決                              九十年度訴字第二五號
    公  訴  人  臺灣花蓮地方法院檢察署檢察官
    被      告  甲○○○○股份有限公司
    兼代表  人  乙○○
右列被告因業務過失致死等案件，經檢察官提起公訴（九十年度偵字第四號），本院
判決如左：
    主  文
甲○○○○股份有限公司法人違反雇主對防止電能引起之危害，應有符合標準之必要
安全衛生設備之規定，致發生死亡之職業災害，科罰金新臺幣伍萬元。
乙○○從事業務之人，因業務上之過失致人於死，處有期徒刑伍月，如易科罰金，以
參佰元折算壹日。緩刑貳年。
    事  實
一、乙○○係設於台東縣台東市○○里○○路○段一八五號甲○○○○股份有限公司
    （以下簡稱：賴永美公司）之實際業務負責人，因設於花蓮縣玉里鎮○○里○○
    路三十三號之行政院國軍退除役官兵輔導委員會玉里榮民醫院附設長良農場（以
    下簡稱：長良農場）所需之養豬飼料均係由賴永美公司供應，由長良農場人員向
    該公司叫貨，該公司便派司機駕駛廂型飼料輸送車運至長良農場養豬場前之飼料
    儲存槽以該車之輸送管導入儲存槽口內進行卸料工作，故其係以使用廂型飼料輸
    送車之輸送管卸料為業，為從事業務之人，與賴永美公司同屬勞工安全衛生法第
    二條第二項所規定之雇主。而乙○○明知上揭長良農場附設養豬場前廣場設有三
    座飼料儲存槽，且旁緊鄰設有十一點一千伏特之高壓電線經過，並明知雇主對於
    勞工於架空電線或電氣機具電路之接近場所從事工作物之裝設、解體、檢查、修
    理、油漆等作業及其附屬性作業或使用打樁機、拔樁機、移動式起重機及其他有
    關作業時，該作業之勞工於作業中或通行之際，有因身體等之接觸或接近該電路
    引起感電之虞者，雇主應設置護圍或於該電路四周裝置絕緣用防護裝備等設備或
    採取移開該電路之措施，但採取前述設施顯有困難者，應設置監視人員監視之等
    規定；即雇主應有符合上開標準之必要安全設備，以防止電能引起之危害，而依
    當時情形並無不能注意之情事，竟疏未注意，未依照上開方式進行各必要防護措
    施，確實採取機具絕緣或電源絕緣措施或設置監視人員監視，致使其所僱用之勞
    工尤平松於民國（下同）八十九年七月二十五日上午五時四十分許，駕駛該公司
    所有車號ＶＳ－九五三號飼料輸送大貨車在長良農場附設養豬場前廣場進行飼料
    卸料工作時，因不慎將該飼料運送車之輸送管觸及飼料儲存槽旁之高壓電線，導
    致電流經輸送管傳導至輸送管操作桿再傳導至尤平松身體再傳導至地上構成迴路
    ，使得尤平松因感電造成心臟衰竭送醫急救仍不治死亡，而發生職業災害。
二、案經台灣花蓮地方法院檢察署檢察官據報相驗後自動檢舉偵查起訴。
    理  由
一、訊據被告兼賴永美公司代表人乙○○對於右揭事實坦認不諱，核與證人丙○○、
    李勝雄證述之情節相符，並有事故現場照片四幀在卷可稽；且被害人尤松平確因
    感電送醫後因心臟衰竭死亡之事實，業經台灣花蓮地方法院檢察署檢察官督同檢
    驗員相驗屬實，有勘驗筆錄、相驗屍體證明書、驗斷書各乙份及照片十四幀附卷
    足憑。按雇主應有符合標準之必要安全衛生設備，以防止電、熱及其他之能引起
    之危害，勞工安全衛生法第五條第一項第三款定有明文。又「雇主對於勞工於架
    空電線或電氣機具電路之接近場所從事工作物之裝設、解體、檢查、修理、油漆
    等作業及其附屬性作業或使用打樁機、拔樁機、移動式起重機及其他有關作業時
    ，該作業之勞工於作業中或通行之際，有因身體等之接觸或接近該電路引起感電
    之虞者，雇主應設置護圍或於該電路四周裝置絕緣用防護裝備等設備或採取移開
    該電路之措施。但採取前述設施顯有困難者，應設置監視人員監視之」，勞工安
    全衛生設施規則第二百六十三條亦定有明文。本件被告賴永美公司、乙○○均為
    被害人尤平松之雇主，被告乙○○且為從事業務之人，本應注意上開規定進行各
    必要防護設施，且依當時情形，又無不能注意之情事，竟疏未注意，致被害人尤
    平松於八十九年七月二十五日上午五時四十分許，駕駛該公司所有飼料輸送車在
    長良農場附設養豬場前廣場進行飼料卸料工作時，因不慎將該飼料運送車之輸送
    管觸及飼料儲存槽旁之高壓電線，導致電流經輸送管傳導至輸送管操作桿再傳導
    至尤平松身體再傳導至地上構成迴路，使得尤平松因感電造成心臟衰竭送醫急救
    仍不治死亡，被告乙○○顯有過失，且其過失行為與尤平松之死亡結果間有相當
    因果關係。本案經行政院勞工委員會北區勞動檢查所檢查結果，亦同此認定，有
    該所八十九年九月七日台八十九勞北檢製字第二九四七二號函所附之勞工死亡職
    業災害檢查報告書一份在卷足憑。此外，復有被告賴永美公司之經濟部公司執照
    一紙附卷可稽，本件事證明確，被告賴永美公司、乙○○之犯行均洵堪認定，均
    應依法論科。
三、核被告賴永美公司所為，係犯勞工安全衛生法第三十一條第一項之罪，應依同條
    第二項科以罰金。被告乙○○所為，係犯勞工安全衛生法第三十一條第一項之罪
    與刑法第二百七十六條第二項業務過失致人於死罪，其以一行為觸犯刑法第二百
    七十六條第二項之業務過失致人於死罪及違反勞工安全衛生法第三十一條第一項
    之罪，為想像競合犯，依刑法第五十五條之規定，應從一重論以業務過失致人於
    死罪處斷。再查，（一）行為後法律有變更者，適用裁判時之法律；但裁判前之
    法律有利於行為人者，適用最有利於行為人之法律，刑法第二條第一項定有明文
    。且如易服勞役、易科罰金等法令之變更，亦有刑法第二條第一項規定之適用（
    最高法院二十四年七月刑庭總會決議、最高法院二十九年度上字第五二五號判例
    參照）。（二）經查，刑法第四十一條業於九十年一月四日修正，同年一月十日
    經總統公布實施，該條修正為：「犯最重本刑為五年以下有期徒刑之罪，而受六
    月以下有期徒刑或拘役之宣告，因身體、教育、職業、家庭之關係或因其他正當
    事由，執行顯有困難者，得以一元以上三元以下折算一日，易科罰金。但確因不
    執行所宣告之刑，難收矯正之效或難以維持法秩序者，不在此限。」「併合處罰
    之數罪，均有前項情形，其應執行之刑逾六月者，亦同」；較諸修正前刑法第四
    十一條規定：「犯最重本刑為三年以下有期徒刑以下之刑之罪，而受六月以下有
    期徒刑或拘役之宣告，因身體、教育、職業或家庭之關係，執行顯有困難者，得
    以一元以上三元以下折算一日，易科罰金」，就易科罰金部分，以新法對行為人
    較為有利，是依據前開說明，本案自應適用修正後之刑法第四十一條第一項前段
    規定，對被告為易科罰金之諭知。爰審酌被告賴永美公司、乙○○犯罪所生之危
    害、犯罪後已與被害人家屬達成和解，賠償新台幣三百三十三萬二百五十元，有
    和解書附卷可憑，及其等智識程度、過失之程度等一切情狀，分別量處如主文所
    示之刑，並就被告乙○○處刑部分諭知易科罰金之折算標準。末查被告乙○○前
    未曾受有期徒刑以上刑之宣告，有台灣花蓮地方法院檢察署刑案資料查註紀錄表
    、台灣高等法院被告全國前案紀錄表各一紙在卷可查，其因一時疏忽誤罹法網，
    犯罪後即與被害人家屬達成和解，經此次偵審程序及罪刑之宣告後，當知有所警
    惕，而無再犯之虞，本院認為對被告乙○○宣告之刑，以暫不執行為適當，爰諭
    知緩刑二年，用啟自新。末按法人僅能對之為罰金之判決，依刑法第七十五條規
    定，以緩刑其內或緩刑前犯罪，受有期徒刑以上刑之宣告者始能撤銷緩刑之宣告
    ，茲法人犯罪客觀上不受有期徒刑以上刑之宣告，法院如諭知緩刑無法對之撤銷
    ，且得無限次之諭知緩刑，與緩刑制度旨在鼓勵自新之立法原意有違，自不得對
    之宣告緩刑，故被告賴永美公司部分所科罰金刑部分依法不得為緩刑之諭知，併
    此敘明。
據上論斷，應依刑事訴訟法第二百九十九條第一項前段，勞工安全衛生法第三十一條
第一項、第二項，刑法第十一條前段、第二條第一項前段、第二百七十六條第二項、
第五十五條、第四十一條第一項前段、第七十四條第一款，罰金罰鍰提高標準條例第
一條前段、第二條，判決如主文。
本案經檢察官李子春到庭執行職務
中      華      民      國    九    十    年      四      月      四    日
                                    臺灣花蓮地方法院刑事庭
                                    法  官  林  國  泰
右正本證明與原本無異。
如對本判決不服，應於送達後十日內，向本院提出上訴狀。（應抄附繕本）告訴人或
被害人如對於本判決不服者，應具備理由請求檢察官上訴，其上訴期間之計算係以檢
察官收受判決正本之日期為準。
                                        法院書記官
中      華      民      國    九    十    年      四      月      十三  日
附錄本案論罪科刑法條全文
刑法第二百七十六條：
因過失致人於死者，處二年以下有期徒刑、拘役或二千元以下罰金。
從事業務之人，因業務上之過失犯前項之罪者，處五年以下有期徒刑或拘役，得併科
三千元以下罰金。
勞工安全衛生法第五條：
雇主對左列事項應有有符合標準之必要安全衛生設備：
一  防止機械﹑器具﹑設備等引起之危害。
二  防止爆炸性﹑發火性等物質引起之危害。
三  防止電﹑熱及其他之能引起之危害。
四  防止採石﹑採掘﹑裝卸﹑搬運﹑堆積及採伐等作業中引起之危害。
五  防止有墜落﹑崩塌等之虞之作業場所引起之危害。
六  防止高壓氣體引起之危害。
七  防止原料﹑材料﹑氣體﹑蒸氣﹑粉塵﹑溶劑﹑化學物品﹑含毒性物質﹑缺氧空氣
    ﹑生物病原體等引起之危害。
八  防止輻射線﹑高溫﹑低溫﹑超音波﹑噪音﹑振動﹑異常氣壓等引起之危害。
九  防止監視儀表﹑精密作業等引起之危害。
一○  防止廢氣﹑廢液﹑殘渣等廢棄物引起之危害。
一一  防止水患﹑火災等引起之危害。
雇主對於勞工就業場所之通道﹑地板﹑階梯或通風﹑採光﹑照明﹑保溫﹑防濕﹑休息
﹑避難﹑急救﹑醫療及其他為保護勞工健康及安全設備應妥為規劃，並採取必要之措
施。
前二項必要之設備及措施等標準，由中央主管機關定之。
勞工安全衛生法第三十一條：
違反第五條第一項或第八條第一項之規定，致發生第二十八條第二項第一款之職業
  災害者，處三年以下有期徒刑、拘役或科或併科新臺幣十五萬元以下罰金。
法人犯前項之罪者，除處罰其負責人外，對該法人亦科以前項之罰金。
違反第五條第一項或第八條第一項之規定，致發生第二十八條第二項第一款之職業災
害者，處三年以下有期徒刑﹑拘役或科或併科新台幣十五萬元以下罰金。
法人犯前項之罪者，除處罰其負責人外，對該法人亦科以前項之罰金。


司法院資訊處製作；財團法人民間司法改革基金會備份。
